【裁判字號】    89,易,1538
【裁判日期】    891030
【裁判案由】    傷害
【裁判全文】
臺灣臺北地方法院刑事判決                        八十九年度易字第一五三八號
    公  訴  人  臺灣臺北地方法院檢察署檢察官
    被      告  乙○○
    指定辯護人  甲○
右列被告因傷害案件，經檢察官提起公訴（八十九年度偵字第一一六七九號），甲○
判決如左：
    主  文
乙○○傷害人之身體，處有期徒刑柒月，於刑之執行完畢或赦免後，令入相當處所，
施以監護壹年。
    事  實
一、乙○○於民國八十九年六月十日下午八時四十分許，在臺北市○○○路、民生東
    路口華泰飯店前，因不滿丙○○走在前方，遂基於普通傷害之犯意，以左手持點
    燃之香煙，自右後向前插入丙○○之右眼，旋即離去，致丙○○受有右眼表淺性
    角膜炎、下眼瞼燙傷之傷害，丙○○即緊隨其後，質問何以傷害，嗣二人行至南
    京東路、林森北路口，乙○○欲再出手毆打丙○○時，為路人攔阻並報警查獲。
二、案經丙○○訴由臺北市政府警察局中山分局報告臺灣臺北地方法院檢察署檢察官
    偵查起訴。
    理  由
一、訊據被告乙○○對於右揭傷害犯行，於甲○審理時坦承不諱，核與告訴人丙○○
    於警訊、偵查及甲○調查時指訴之情節大致相符，復有告訴人之診斷證明書一紙
    、財團法人馬偕紀念醫院八十九年十月二日馬院醫眼字第八九二四四五號函及函
    附病例資料一件，載有：「病患丙○○於八十九年六月十日二十一時於眼科急診
    求治，診斷為右眼眼瞼角膜結膜燙傷，同年月十二日返回門診複診，右下眼瞼燙
    傷起水泡，（約５ｍｍ＊６ｍｍ），右眼角膜表淺性角膜炎，同年月二十日續返
    診治療，右眼表淺性角膜炎尚未痊癒，此後未有眼科就診紀錄。三次就診期間對
    於視力未有明顯影響。」等語，在卷足憑，並據甲○當庭勘驗告訴人右眼之傷勢
    已完全復原且無傷痕，製有勘驗筆錄附卷可按，且告訴人亦陳稱其視力已完全恢
    復等語，從而被告之自白與事實相符。又被告於甲○調查時主張其有中度精神障
    礙，甲○遂將被告送國軍北投醫院對其行為時之精神狀態為鑑定，鑑定結果為：
    「一、身體檢查：陳員（指被告）之身體及神經學檢查於鑑定時無異常發現。
    二、精神狀態檢查：鑑定時，陳員外觀整潔，意識清醒，注意力集中，態度合作
    但略有猜疑心。臉部表情適切，言語切顯連貫，思考順暢但有思考被察知之妄想
    ，有批評或命令式的聽幻覺，無怪異行為，認知功能大略正常，僅抽象思考能力
    較差。病識感不佳，勉強承認自己有病，但認為吃藥沒有幫助。三、心理衡鑑報
    告：１、魏氏成人智力衡鑑：語文智商九十一，操作智商八十九，總智商八十九
    ，屬中下智能範圍，對新事務的學習反映能力不佳。２、班達完形測驗：顯示個
    性衝動、情緒穩定性差、做事僵化、反叛性強。３、柯氏性格量表：顯示個性內
    向、自卑、性壓抑強、自我強度差、有幻覺及妄想，但卻自認為心理健康。綜合
    以上所述，陳員之臨床診斷為『精神分裂病』。其母親、舅舅皆有精神病病史，
    顯示家族遺傳傾向明顯。自幼出生於不完整之家庭，其母親在陳員兩歲左右即精
    神病發作，因此從小在不健全的環境下成長，對其人格塑造有莫大影響。此點由
    心理衡鑑報告所述可獲佐證。陳員自小雖有善心人士協助，但亦只能照顧其基本
    生活經濟之需求，終究無法顧及其學業之成就，以致國小三年級即輟學，對日後
    職業及社會功能亦有負面影響。陳員在十八歲開始發病，二十歲時兵役體檢結果
    合於免役資格。此後長期在精神醫療院所斷續不規則治療，缺乏病識感，不肯服
    藥，無法維持固定工作，只能依靠社會福利救濟度日，因此在長期的妄想、聽幻
    覺的持續干擾下，再加上內向、自卑、壓抑、衝動及反叛心強等不穩定之情緒及
    個性，在事發之前即已處於敏感、多疑的不穩定狀態，整體判斷力明顯下降。於
    八十九年六月十日事發當日，受到丙○○手勢動作之刺激，因而出手用香煙刺向
    劉女頭部，犯案當時精神狀態已達精神耗弱之程度。由精神學角度來看，陳員之
    精神狀態應予以長期追蹤治療，以控制其病情。」，此有國軍北投醫院八十九年
    九月十五日（八九）濟元字第一八三二號函及精神鑑定報告書一份在卷可按，足
    見被告於對告訴人為傷害行為當時，對於外界之知覺、理念及判斷能力，受其精
    神疾患之影響已有缺損，係處於精神耗弱之狀態，此外復有被告歷年在臺北市立
    療養院精神科治療病例影本一份附卷可稽。綜上各情，本件事證明確，被告犯行
    堪以認定，應依法論科。
二、核被告所為，係犯刑法第二百七十七條第一項之普通傷害罪。又被告於行為時係
    處於精神耗弱之狀態，為精神耗弱人，業如前述，依刑法第十九條第二項規定減
    輕其刑。爰審酌被告犯罪動機、目的、所受之刺激、手段、生活狀況不良、知識
    程度為國小三年級、告訴人所生之損害及犯後坦承犯行等一切情狀，量處如主文
    所示之刑。另斟酌被告由於精神疾患未能有效控制自我行為，竟致傷人，對人民
    身體安全危害非輕，鑑定機構亦建議被告應受長期之精神科追蹤治療以，控制其
    病情，減低再犯之可能，認有諭知保安處分之必要，併令被告於刑之執行完畢或
    赦免後，令入相當處所施以監護一年。
據上論斷，應依刑事訴訟法第二百九十九條第一項前段，刑法第二百七十七條第一項
、第十九條第二項、第八十七條第二項、第三項，罰金罰鍰提高標準條例第一條前段
，判決如主文。
本案經檢察官王文德到庭執行職務
中      華      民      國      八十九      年    十    月    三十      日
                                      臺灣臺北地方法院刑事第八庭
                                          法  官  張筱琪
右正本證明與原本無異。
如不服本判決，應於判決送達後十日內，向甲○提出上訴狀。
                                          書記官  沈銘哲
中      華      民      國      八十九      年    十    月    三十      日
中華民國刑法第二百七十七條
 (普通傷害罪)
傷害人之身體或健康者，處三年以下有期徒刑、拘役或一千元以下罰金。
犯前項之罪因而致人於死者，處無期徒刑或七年以上有期徒刑；致重傷者
，處三年以上十年以下有期徒刑。


司法院資訊處製作；財團法人民間司法改革基金會備份。
